臺灣臺南地方法院刑事判決　　　　　　　　　　　　　九十三年度交訴字第七九號
　　公　訴　人　臺灣台南地方法院檢察署檢察官
　　被　　　告　丙○○
右列被告因公共危險等案件，經檢察官提起公訴（九十三年度偵字第一０七二號、第
四八０二號），本院判決如左：
    主  文
丙○○從事業務之人，因業務上之過失傷害人致重傷，處有期徒刑壹年；又駕駛動力
交通工具肇事，致人傷而逃逸，處有期徒刑壹年。應執行有期徒刑壹年拾月。
    事  實
一、丙○○係從事飼料魚買賣工作，平素以駕駛自小貨車載送經加工絞碎之吳郭魚至
    客戶處銷售作為魚飼料為生，駕駛為其附隨義務，為從事業務之人。其於民國九
    十二年十二月十日下午，駕駛未懸掛號牌之自小貨車，沿台南縣七股鄉○○村○
    ○○○○路由西往東方向行駛，於同日下午三時十五分許，在行經三股村三股國
    小大門前（即南三十八線公路七．一公里東向處）之行人穿越道時，本應注意汽
    車行駛時，駕駛人應注意車前狀況，並隨時採取必要之安全措施，且行車速度，
    依標誌或標線之規定及行經學校出、入口，應減速慢行，作隨時停車之準備，另
    汽車行近行人穿越道前，應減速慢行，遇有行人穿越時，無論有無交通警察指揮
    或號誌指示，均應暫停讓行人先行通過，而依當時情形，客觀上又無不能注意之
    情事，其能注意竟疏未注意該處為劃有行人穿越道且速限四十公里之學校出入口
    ，可能會有行人由校門口走出之車前狀況，未採取減速慢行並作隨時停車準備之
    必要安全措施，反而以時速五十公里之高速超速急馳，適黃文顯自前開校門口徒
    步走出由南向北正穿越行人穿越道時，丙○○見狀因煞避不及致其右前車頭撞上
    黃文顯，造成黃文顯被撞飛倒地，受有肝臟撕裂傷、右腎撕裂傷及頸椎骨折併脊
    髓挫傷、後頸部穿刺傷併四肢肌力不足之重傷害。詎丙○○在發生撞擊後竟未停
    車察看，反而逕自駕車逃逸離開現場，嗣為警據報依現場遺留之肇事車輛後視鏡
    、烤漆碎片等物，始於翌日（十一日）下午一時許，在台南縣七股鄉三股村海埔
    四號水門旁魚塭查獲肇事車輛，再循線查獲丙○○。
二、案經臺灣台南地方法院檢察署檢察官指定代行告訴人即黃文顯之兄乙○○訴由臺
    灣台南地方法院檢察署檢察官，暨台南縣警察局佳里分局報請臺灣台南地方法院
    檢察署檢察官偵查起訴。
    理  由
一、訊據被告丙○○固坦承有於右開時、地駕車肇事，並致黃文顯倒地受傷之事實不
    諱，惟矢口否認有何肇事逃逸犯行，辯稱：伊於當天早上九點有服用安眠藥二至
    三顆，故在車禍發生時不知道有撞到人云云。惟查：
（一）被告丙○○如何於右開時、地駕駛前揭自小貨車衝撞由校門口走出穿越道路之
      被害人黃文顯，造成黃文顯被撞飛倒地受有如事實欄所示之傷害，被告並如何
      於肇事後因擔心所駕之車輛未懸掛號牌遭警取締，致未停車而逕自駕車逃逸離
      開現場等情，業據被告於警詢時陳述綦詳，且有道路交通事故現場圖暨道路交
      通事故調查報告表共三紙、道路交通事故現場蒐證照片二十幀在卷可資佐證，
      而被害人黃文顯係因本件車禍受有如事實欄所示之傷害，其中第三、四頸椎及
      第五、六頸椎，椎間盤突出併神經傷害，肌力不足，無法自主生活已達重傷害
      程度等情，亦有奇美醫學中心診斷證明書二紙、財團法人奇美醫院九十三年七
      月二十九日（九三）奇醫字第三九六六號函檢送之奇美醫院法院專用病情摘要
      一份附卷可為佐參，足見被害人黃文顯前開所受傷勢已達於身體有重大難治之
      重傷害程度。而觀諸被告之自小貨車係右照後鏡斷裂、右前車頭凹損，有卷附
      之現場相片可稽，另被害人黃文顯所受之傷勢主要為頸椎部骨折，且其在現場
      拉行之手推車與其倒地所留之血跡處已相隔一行人穿越道且至少有二．五公尺
      之遠，被害人應係遭撞飛後頭頸部著地，始會產生如此之傷勢無訛，顯見被告
      係駕車衝撞上被害人身體，該撞擊點係在被告右前方之視野範圍內，為被告駕
      車可得注意之範圍，且被害人當時既係遭撞飛倒地，足見車禍當時相碰撞之力
      道亦非輕，被告雖復自陳其有在成大醫院精神科就診，且車禍當天早上有服用
      醫院所開之安眠藥等前詞置辯，惟經檢察官向成大醫院函詢結果，被告於該院
      精神科最後一次應診紀錄為九十二年六月三日，其中所開之藥物僅有 Eurodin
      為安眠藥，且係每天睡前服用二顆乙節，有國立成功大學醫學院附設醫院九十
      三年二月十七日（九三）成附醫精神字第一六二八號函檢附之病患診療資料摘
      錄表在卷可稽，辜不論被告最後一次應診時間距離本件車禍發生時日已逾半年
      之久，其在如此長之期間內是否仍有在服用安眠藥或有剩藥可供服用，已有疑
      問，況安眠藥為一種睡眠導入劑，其功效在使服用者較快進入睡眠，而依前開
      醫囑可知，該 Eurodin安眠藥既是在睡前服用，表示該種安眠藥係在短時內即
      可開始作用快速誘導入睡，而查被告於本院調查時係供稱：「（問：當天駕駛
      前有無服用藥物？）早上九點服用安眠藥二至三顆，服完藥本來要睡覺但是有
      人叫貨，所以我才臨時開車出門收購漁獲去絞碎」、「（問：當天開車行駛的
      路程為何？）我當天早上十點多左右由我家將該輛報廢小貨車先開到學甲鎮，
      向該處漁塭收購要作為飼料的吳郭魚，等到收購完畢已經超過中午，然後再由
      學甲鎮開到台南縣三股海埔新生地讓人將吳郭魚絞碎，然後我就要回到七股城
      內的住家」等語（見本院九十三年七月十五日準備程序筆錄），被告於當日早
      上十時起至下午發生車禍之三時十五分許之如此長時段內，既能正常工作且又
      開車往返如此長之距離，若非被告於當日並未有服用安眠藥，即是該安眠藥已
      因被告有耐受性而無法發生作用甚明，足見被告於當日早上究有無服用安眠藥
      於本件車禍均無影響，是其於車禍發生當時對外界之認知能力並未喪失，則被
      告就其駕車有與人發生衝撞車禍之事實顯難諉為不知，從而被告既明知其有與
      人發生衝撞車禍並致被害人飛落倒地，其仍未停車察看救護傷者反而逕自加速
      離開現場等情以觀，其所為顯係駕車肇事逃逸之舉，且有肇事逃逸之意圖至明
      ，其所辯要係卸責之詞，不足採信。
（二）按汽車行駛時，駕駛人應注意車前狀況，並隨時採取必要之安全措施；行車速
      度，依標誌或標線之規定；行經學校出、入口，應減速慢行，作隨時停車之準
      備；汽車行近行人穿越道前，應減速慢行，遇有行人穿越時，無論有無交通警
      察指揮或號誌指示，均應暫停讓行人先行通過，道路交通安全規則第九十四條
      第三項、第九十三條第一項、同條項第二款、第一百零三條分別定有明文。查
      被告有經正常程序考領駕照，為有駕駛經驗之人，對於上開交通安全規則自知
      之甚稔，為其應注意之事項，而肇事當時係天候晴朗、日間自然光線、柏油路
      面、雙線道、中心劃設雙黃限制線、設有行人穿越道、速限四十公里，有前開
      道路交通事故調查報告表載明可考，據此判斷，足見依當時狀況被告客觀上並
      無不能注意之情狀，是被告丙○○其應注意能注意竟疏未注意該處為劃有行人
      穿越道且速限四十公里之學校出入口，可能會有行人由校門口走出之車前狀況
      ，未採取減速慢行並作隨時停車準備之必要安全措施，反而以時速五十公里之
      高速超速急馳，致撞及正穿越行人穿越道之被害人黃文顯，因而肇事，被告自
      有違前開規定之注意義務，其顯有過失，本件經送臺灣省台南區車輛行車事故
      鑑定委員會鑑定結果亦同此認定，並鑑定被告丙○○為肇事原因，被害人黃文
      顯無肇事因素，有前開委員會南鑑字第九三０四一八號鑑定意見書在卷可憑。
      又被告丙○○自承其係從事飼料魚買賣工作，且平素以駕駛自小貨車載送經加
      工絞碎之吳郭魚至客戶處銷售作為魚飼料為生，而車禍當天適正開該輛車載運
      已絞碎之吳郭魚要送至客戶處販賣，而刑法所謂業務，係指個人基於其社會地
      位繼續反覆所執行之事務，其主要部分之業務固不待論，即完成主要業務所附
      隨之準備工作與輔助事務，亦應包括在內，從而被告丙○○平日既係從事載運
      已加工之飼料魚至客戶處販售為業，並駕上開自小貨車為其附隨業務，應堪認
      定被告係從事業務之人。又本件被害人黃文顯係因此次車禍受有重傷害，是被
      告之過失駕駛行為與被害人所受上開重傷害之間，顯有相當因果關係，亦無疑
      義。從而本件事證已甚明確，被告之犯行均堪以認定。
二、核被告丙○○所為，係犯刑法第二百八十四條第二項後段之業務過失致重傷害罪
    及同法第一百八十五條之四之駕車肇事逃逸罪，公訴意旨認該業務過失重傷害部
    分應依同條第一項前段之普通過失傷害罪處斷，尚有未洽，惟起訴事實相同，爰
    依法變更起訴法條，併予敘明。其所犯上開二罪間，犯意各別，行為互殊，應予
    分論併罰。又被告係行經行人穿越道不依規定讓行人優先通行，因而致人受傷，
    前開業務過失重傷害罪部分，應依道路交通管理處罰條例第八十六條第一項規定
    加重其刑。爰審酌被告之品行、應負過失責任之程度即其為肇事原因、造成被害
    人重傷害之結果、及其於發生撞擊車禍竟駕車逃離現場，犯後猶空言砌詞否認犯
    罪，未見悔意，惡性非輕，且在肇事後尚未與被害人家屬達成和解等一切情狀，
    分別量處如主文所示之刑及定其應執行之刑，以資懲儆。
據上論斷，應依刑事訴訟法第二百九十九條第一項前段、第三百條，道路交通管理處
罰條例第八十六條第一項，刑法第一百八十五條之四、第二百八十四條第二項後段、
第五十一條第五款，罰金罰鍰提高標準條例第一條前段，判決如主文。
本案經檢察官甲○○到庭執行職務。
中      華      民      國     九十三     年     九     月     十六     日
                                  臺灣臺南地方法院交通法庭
                                      審判長法  官  黃光進
                                            法  官  周紹武
                                            法  官  張瑛宗
右正本證明與原本無異。
如不服本判決，應於判決送達後十日內，向本院提出上訴狀。
                                            書記官  陳志德
中      華      民      國     九十三     年     九     月     十六     日
附錄本案論罪科刑法條：
中華民國刑法第一百八十五條之四
駕駛動力交通工具肇事，致人死傷而逃逸者，處六月以上五年以下有期徒刑。
中華民國刑法第二百八十四條
(過失傷害罪)
因過失傷害人者，處六月以下有期徒刑、拘役或五百元以下罰金，致重傷者，處一年
以下有期徒刑、拘役或五百元以下罰金。
從事業務之人，因業務上之過失傷害人者，處一年以下有期徒刑、拘役或一千元以下
罰金，致重傷者，處三年以下有期徒刑、拘役或二千元以下罰金。
